臺灣士林地方法院刑事判決
110年度交易字第159號
公  訴  人  臺灣士林地方檢察署檢察官    
被      告  沈家榮




上列被告因過失傷害案件，經檢察官提起公訴（110年度調偵續
字第39號），本院判決如下：
    主  文
沈家榮犯過失傷害罪，處拘役參拾日，如易科罰金，以新臺幣壹
仟元折算壹日。
    事  實
一、沈家榮為光華巴士股份有限公司（下稱光華公司）之公車司
    機，於民國109年7月8日下午5時45分許，駕駛車牌號碼000-
    00號「215」路公車，行至臺北市大同區承德路1段之公車停
    靠站並停車搭載乘客蘇淑珍自前門上車後，本應注意應待蘇
    淑珍確實站坐穩妥後再行起步行駛，以避免危險或交通事故
    之發生，竟疏未確認當時上車之蘇淑珍是否已站立穩定，即
    貿然起步行駛，並旋於行至該路段與市民大道1段交岔路口
    前時，因有機車駛入上開公車之前方而煞車，致使致甫上車
    前行、尚未站坐穩妥之蘇淑珍因重心不穩而後仰跌倒，並因
    而受有頭部外傷之傷害。嗣經蘇淑珍提出告訴，始查悉上情
    。
二、案經蘇淑珍訴由臺北市政府警察局大同分局報告臺灣士林地
    方檢察署偵查起訴。
    理  由
壹、程序方面
    被告以外之人於審判外之言詞或書面陳述，除法律有規定者
    外，不得作為證據，刑事訴訟法第159條第1項固有明文。惟
    被告以外之人於審判外之陳述，經當事人於審判程序同意作
    為證據，法院審酌該言詞陳述或書面陳述作成時之情況，認
    為適當者，亦得為證據，刑事訴訟法第159條之5第1項亦有
    明文。查本判決下列所引用之被告沈家榮以外之人於審判外
    之言詞或書面陳述，雖屬傳聞證據，惟均經檢察官、被告及
    於本院審理程序中表示同意作為證據（見本院110年度交易
    字第159號卷【下稱本院卷】第24頁至第27頁），本院審酌
    此等證據資料製作時之情況，尚無違法不當及證明力明顯過
    低之瑕疵，亦認為以之作為證據應屬適當，故揆諸前開規定
    ，爰逕依刑事訴訟法第159條之5規定，認前揭證據資料均例
    外有證據能力，合先敘明。又本判決所引用其他資以認定事
    實所憑之非供述證據，經本院提示後，檢察官、被告均不爭
    執證據能力，復無證據足認係公務員違背法定程序所取得，
    亦均有證據能力。
貳、實體方面：
一、認定事實之依據及理由：
　　訊據被告固坦承其為光華公司「215」路公車之司機，有於
    上開時地搭載告訴人蘇淑珍，且於告訴人上車後即起步行駛
    等情，然矢口否認有何過失傷害犯行，並辯稱：當天告訴人
    上車後，我有確認告訴人抓好駕駛座後方扶手後才起步離站
    ，我起步時公車是平穩的，而且告訴人當時也沒有跌倒；當
    天我駕駛公車起步離站後行駛到下個路口，有機車突然切入
    前方車道，我為避免發生事故，就放開油門減速輕踩一下煞
    車，接著我就發現告訴人跌倒了，公車內有廣播系統提醒乘
    客不能在公車行駛過程中移動，我沒有過失云云（臺灣士林
    地方檢察署110年度偵字第3212號卷【下稱偵卷】第8頁至第
    9頁、本院卷第22頁至第23頁）。經查：
　㈠被告沈家榮為光華公司之公車駕駛員。109年7月8日下午5時4
    5分許，被告駕駛車牌號碼000-00號「215」路公車（下稱本
    案公車），行至臺北市大同區承德路1段之公車停靠站並停
    車搭載告訴人，告訴人自本案公車前門上車後，被告即駕駛
    本案公車起步行駛，嗣被告駕駛本案公車行經該路段與市民
    大道1段交岔路口前時，因有機車駛入前方車道而煞車，尚
    未就座之告訴人遂後仰跌倒等情，為被告所不爭執（偵卷第
    8頁至第9頁、本院卷第22頁至第23頁），核與告訴人於警詢
    及偵訊中之證述相符（偵卷第32頁、第75頁），並有臺北市
    政府警察局大同分局道路交通事故現場圖（偵卷第49頁）、
    臺北市政府警察局大同分局道路交通事故補充資料表（偵卷
    第51頁）、公車內監視器錄影檔案及畫面翻拍照片共2 張（
    偵卷第23頁）等資料在卷可佐，上開事實，即堪認定。
　㈡被告之駕駛行為確有過失等情，亦有下列證據可資認定：
　⒈告訴人於警詢及偵訊中證稱：當天我剛上車刷卡，後來我要
    往後走，我要換車上抓桿，手還沒抓緊時被告就踩油門，後
    來被告又踩煞車，我就跌倒了等語（偵卷第32頁、第75頁）
    ，而證稱其上車後尚未站立穩妥，被告即駕駛公車起步行駛
    並於行駛後不久煞車，其即因而跌倒等情。　
　⒉而經勘驗本案公車案發當時之監視器影像後，當日告訴人跌
    倒之經過如下：
　⑴畫面時間17：44：47
　　告訴人進入本案公車內找尋包包內之悠遊卡。告訴人尚未進
    入車內座位區，公車行駛中。
　⑵畫面時間17：44：48至畫面時間17：44：49　　
　　告訴人持續找尋包包內之悠遊卡。告訴人尚未進入車內座位
    區，公車行駛中。
　⑶畫面時間17：44：50至畫面時間17：44：51
　　告訴人取出悠遊卡刷卡。告訴人尚未進入車內座位區，公車
    行駛中。
　⑷畫面時間17：44：52至畫面時間17：44：56　
　　告訴人刷卡完畢，並緩步走入車內座位區，公車行駛中。
　⑸畫面時間17：44：57
　　告訴人緩步往前，右手握欄杆扶手，告訴人身體微向前傾、
    左腳退一步，右手持續握欄杆扶手。一輛機車自左方駛入前
    方車道、公車速度變慢。
　⑹畫面時間17：44：58
　　告訴人身體向右側轉、右手持續握欄杆扶手。公車仍在原車
    道行進、持續減速變慢、前方車輛煞車燈均亮起、與前車持
    續保持距離。
　⑺畫面時間17：44：59
　　告訴人右手欄杆扶手，往前行進伸出右手欲拉前方欄杆。公
    車持續減速。
　⑻畫面時間17：45：00　
　　告訴人向後倒。公車持續減速。
　　    上開勘驗結果，有臺灣士林地方檢察署檢察事務官勘驗
　　報告及截圖照片（臺灣士林地方檢察署110年度偵續字第204
    號卷【下稱偵續卷】第27頁至第59頁）可佐。綜合上開勘驗
    結果及告訴人之證述，足見告訴人上車尋找悠遊卡時，被告
    即已駕駛本案公車起步離站，其後告訴人於「畫面時間17：
    44：52」走向駕駛座後方座位區，本案公車旋即於「畫面時
    間17：44：57」因有機車駛入前方車道而減速煞車，告訴人
    遂因而跌倒等情，應堪認定。被告辯稱：我有確認告訴人抓
    好駕駛座後方扶手後才起步離站云云，顯與前開客觀事證不
    符，自不足採。
　⒊按依臺北市公共運輸處之公車駕駛員行車及進離站位作業程
    序第5 點所載，關閉車門完妥車輛起駛前，開啟左側方向燈
    並再次確認前、後車門及乘客均已關妥、站坐穩妥後始得緩
    速起駛離站，此有臺北市政府交通局101年6月14日北市交管
    字第10135971401號函及附件前開作業程序（偵卷第109頁至
    第111頁）在卷可憑。查本案被告為受僱光華公司之公車司
    機，自屬知悉且應確實遵守上開規定，以保乘客安全，且其
    於案發時並無不能注意之情事，於搭載告訴人上車後，仍未
    待告訴人站立穩妥，即駕駛本案公車起步離站，致使告訴人
    於向後行走至座位區過程中，因本案公車於起步數秒後即煞
    車減速，告訴人尚未站立穩妥即而向後跌倒，是堪認被告就
    本案事故之發生，顯有違反前揭注意義務之過失，至為明確
    。
　㈢而告訴人因本件交通事故，受有頭部外傷之傷害等情，亦有
    馬偕紀念醫院110年1月7日乙種診斷證明書（偵卷第39頁）
    在卷可佐，所受上開傷勢亦核與其受傷之情節相符。據此，
    被告駕駛公車疏未注意確認乘客均已站坐穩妥，即起步離站
    ，致使告訴人於向後移動至座位區之過程中，因本案公車減
    速煞車而向後跌倒，因此受有上開傷害，足認被告之過失行
    為與告訴人所受之傷害結果間，顯有相當因果關係。
　㈣至被告雖又辯稱：我起步時公車是平穩的，告訴人當時也已
    經扶上欄杆並沒有跌倒，後來我行駛到下一個路口時告訴人
    才跌倒，當時告訴人已經完全上車了云云。然依據上開勘驗
    結果，告訴人雖非因本案公車起步前行而摔倒，然仍係在向
    後行至駕駛座後方乘客區域過程中站立不穩而向後跌倒，是
    被告此部分所辯，即難憑採。
  ㈤綜上，本件事證明確，被告過失傷害犯行堪以認定，而應依
    法論科。至起訴意旨雖又以：被告駕駛本案公車起步離站後
    ，於有機車駛入本案公車前方車道時，又驟然急踩煞車，亦
    致使告訴人受有上開傷害云云，而認被告亦有驟然急踩煞車
    之過失。然案發當時，被告駕駛本案公車於17：46：07自時
    速約38公里開始減速，迄至17：46：16完全停下，期間共約
    10秒，且於17：46：07至17：46：10，本案公車之行駛速度
    約下降時速5公里，此有卷附公車時速里程紀錄表（偵卷第6
    1頁）可佐，尚難認本案公車之行駛速度有急速下降之情形
    ，即難認被告駕駛本案公車有急踩煞車之情事，附此敘明。
二、論罪科刑：
  ㈠核被告所為，係犯刑法第284條前段之過失傷害罪。
  ㈡爰以行為人之責任為基礎，並審酌被告駕駛營業用大客車上
    路，本應小心謹慎以維護乘客之安全，竟疏未注意上開規定
    ，造成告訴人受有前述之傷害，然其於犯罪後雖否認犯行，
    雖仍表示有意賠償，惟因金額差距過大，致無法達成和解，
    仍堪認其尚有悔意之犯後態度，參以被告之肇事責任程度，
    併其於本院審理時自述高中畢業之智識程度、職業為公車駕
    駛員，家中有母親需扶養（見本院卷第29頁至第30頁）及其
    他一切情狀，量處如主文所示之刑，並諭知易科罰金之折算
    標準，以資懲儆。
據上論斷，應依刑事訴訟法第299條第1項前段，刑法第284條前
段、第41條第1項前段，刑法施行法第1條之1第1項，判決如主文
。
本案經檢察官許梨雯偵查起訴，經檢察官江玟萱到庭執行職務。
中　　華　　民　　國　　111 　年　　5 　　月　　6 　　日
                  刑事第五庭　法  官  李郁屏
以上正本證明與原本無異。
如不服本判決，應於判決送達後20日內向本院提出上訴狀（應抄
附繕本），並應敘述具體理由。其未敘述上訴理由者，應於上訴
期間屆滿後20日內向本院補提理由書 (均須按他造當事人之人數
附繕本 )「切勿逕送上級法院」。告訴人或被害人如對於本判決
不服者，應具備理由請求檢察官上訴，其上訴期間之計算係以檢
察官收受判決正本之日期為準。
因疫情而遲誤不變期間，得向法院聲請回復原狀。
                              書記官  李登寶　　　　
中　　華　　民　　國　　111 　年　　5 　　月　　6 　　日
附錄本案論罪科刑所犯法條
中華民國刑法第284條
因過失傷害人者，處一年以下有期徒刑、拘役或十萬元以下罰金
；致重傷者，處三年以下有期徒刑、拘役或三十萬元以下罰金。